【裁判字號】    99,交聲,2355
【裁判日期】    990831
【裁判案由】    交管條例聲異
【裁判全文】
臺灣板橋地方法院交通事件裁定        99年度交聲字第2355號
原處分機關  交通部公路總局臺北區監理所板橋監理站
異  議  人  甲○○
即受處分人
上列異議人即受處分人因違反道路交通管理處罰條例案件，對於
交通部公路總局臺北區監理所板橋監理站於民國99年7 月8 日所
為之板監裁字第裁41-A00000000號裁決處分，聲明異議，本院裁
定如下：
    主  文
原處分撤銷。
甲○○汽車駕駛人，行車速度超過規定之最高時速（未滿二十公
里），處罰鍰新臺幣壹仟貳佰元，並記違規點數壹點。
    理  由
一、原處分意旨略以：異議人即受處分人甲○○於民國99年1 月
    10日19時56分許，駕駛車牌號碼KEV-958 號重型機車，行經
    臺北市○○路○○街口路段，以時速61公里（超速11公里）
    之速度行駛，經固定式雷達測速照相機測得超速情事予以拍
    照存證後，由臺北市政府警察局交通警察大隊（下稱原舉發
    機關）填製北市警交大字第A00000000 號舉發違反道路交通
    管理事件通知單（下稱舉發通知單）逕行舉發，嗣再經交通
    部公路總局臺北區監理所板橋監理站（下稱原處分機關）於
    99年7 月8 日依道路交通管理處罰條例第40條規定，以板監
    裁字第裁41-A00000000號違反道路交通管理事件裁決書（下
    稱裁決書）裁處異議人罰鍰新臺幣（下同）1,500 元，並依
    同條例第63條第1 項第1 款（裁決書漏載款次）規定，記異
    議人違規點數1 點。
二、異議意旨略以：伊從未接到舉發通知單，亦無任何照片可為
    伊確有違規之佐證，況伊係遲至99年7 月18日始收受本件裁
    決書，此時顯已逾越裁決機關應於3 個月內作成裁決之法定
    期間，裁罰應屬無效。再者，本件如非由機器攝得違規照片
    ，而是由員警不定點不定時自行拍照舉發，似亦有違設立警
    告標誌以提醒用路人之法律規定，為此聲明異議云云。
三、經查：
（一）按違反道路交通管理事件統一裁罰基準及處理細則第5 條
      規定：處理違反道路交通管理事件，有關文書送達之程序
      ，依行政程序法之規定。送達，於應受送達人之住居所、
      事務所或營業所為之，但在行政機關辦公處所或他處會晤
      應受送達人時，得於會晤處所為之；於應送達處所不獲會
      晤應受送達人時，得將文書付與有辨別事理能力之同居人
      、受僱人或應送達處所之接收郵件人員；送達不能依上述
      方法為之者，得將文書寄存送達地之地方自治或警察機關
      ，若由郵務機關送達者，得將之寄存於送達地之郵政機關
      ，並作送達通知書兩份，一份黏貼於應受送達人住居所、
      事務所、營業所或其就業處所門首，另一份交由鄰居轉交
      或置於該送達處所信箱或其他位置，以為送達，行政程序
      法第72條第1 項、第73條第1 項及第74條第1 項、第2 項
      規定明確。又依行政程序法第74條第1 項規定所為之寄存
      送達，並未準用民事訴訟法第138 條第2 項規定，自應於
      寄存送達當日即生送達之效力（臺灣高等法院暨所屬法院
      97年法律座談會刑事類提案第42號審查意見參照）。經本
      院本院依職權查詢異議人之戶籍資料，其於99年6 月4 日
      前之戶籍原係設於臺北縣土城市○○路○ 段46巷24號，此
      既有異議人之遷徙紀錄資料查詢結果與個人基本資料查詢
      結果各1 紙在卷可稽，而本件舉發通知單前經原舉發機關
      於99年3 月15日間付郵寄出時，亦確係向異議人當時登載
      之上開戶籍地址以為送達，其後是因未獲會晤本人或有辨
      別事理能力之同居人、受僱人或應送達處所之接收郵件人
      員，始於異議人之戶籍址前製作送達通知書兩份，一份黏
      貼於異議人住處門首，另一份置於應送達處所信箱或適當
      位置，嗣並已於99年3 月17日完成寄存於送達地之郵政機
      關即土城工業區郵局之送達程序，凡此更有本件舉發通知
      單之送達證書影本1 份附卷可稽，準此，異議人無論斯時
      是否仍有實際居住於中央路址之狀況，其既未立即向戶政
      機關辦理戶籍變更登記，則原舉發機關於寄送舉發通知單
      時，依所能查知之異議人住所地即上開戶籍地址寄送舉發
      通知單，自難謂其有何未盡查明義務之情事存在，該次送
      達應認合於行政程序法關於文書送達之規定，不論異議人
      實際有無前往領取，於99年3 月17日合法送達時起，仍已
      發生送達效力。
（二）另按違反道路交通管理事件行為人，未依規定自動繳納罰
      鍰，或未依規定到案聽候裁決，處罰機關應依基準表於通
      知單送達且逾越應到案期限60日後之3 個月內，逕行裁決
      之，違反道路交通管理事件統一裁罰基準及處理細則第44
      條第1 項固定有明文，但查，本件異議人遭舉發違規事實
      之時間係99年1 月10日，應到案日期為99年3 月9 日（就
      此另涉異議人不及到案陳述之問題另見下述），原處分機
      關既係在99年7 月8 日，即前開應到案期限加計60日再補
      算3 月內之期間作成裁決，自與前開法文規定無違，遑論
      違反道路交通管理事件統一裁罰基準及處理細則僅係主管
      機關即交通部與內政部考量道路交通管理處罰條例漏未對
      處罰機關於受理違反道路交通管理事件裁決時效予以設計
      ，方藉前開行政命令另為補充以免程序拖延，苟有違反，
      事實上亦不至於導出任何失權之效果，是以原處分機關縱
      有逾越以上逕行裁罰期間之訓示規定此情，應只屬於行政
      管理之缺失，要難遽謂裁決處分必歸無效，異議人執此為
      辯，並無足取。
（三）再按汽車駕駛人，行車速度超過規定之最高時速，處1,20
      0 元以上2,400 元以下之罰鍰，汽車駕駛人有違反前述規
      定情形者，並記違規記點1 點，道路交通管理處罰條例第
      40條、第63條第1 項第1 款分別定有明文。次按駕駛人行
      車速度超過規定之最高速限未滿20公里者，機器腳踏車處
      罰鍰1,200 元至1,500 元，違反道路交通管理事件統一裁
      罰基準表亦有明載，本件異議人於前揭時地因駕駛機器腳
      踏車行車速度每小時已至61公里，超越該路段速限每小時
      50公里達11公里，經設於臺北市○○路與長興街口南往北
      方向之固定式雷達測速照相機拍下違規情事，繼由原舉發
      機關逕行舉發，除異議人不否認曾在前述時間駕車行經上
      開路段外，復有本件舉發通知單、裁決書影本各乙件附卷
      可稽，經本院再予詢問，原舉發機關亦已藉99年8 月16日
      北市警交大執字第09932011900 號函回覆明確，更有舉發
      照片存卷可查，其中亦清楚顯示違規車輛之車牌號碼正係
      KEV-958 號，登記屬異議人所有之機車無誤，而異議人雖
      不曾收得該幀照片，然此本非逕行舉發之法定必備要件，
      自無影響異議人違規事實之存在認定。
（四）再者，原舉發機關據以裁處異議人有超速違規事實之前開
      採證照片，係規格為24.125GHz （K-Band）照相式，廠牌
      為TRAFFIPAX ，型號為（一）主機：Speedophot、（二）
      天線：590-100 ，器號為（一）主機：804-309/60009 、
      （二）天線：590-100/0115之固定式雷達測速照相儀器所
      攝，且該雷達測速儀業於98年7 月23日經經濟部標準檢驗
      局檢定合格，檢定合格單號碼為MOGA0000000A，MOGA0000
      000B，有效期限至99年7 月31日等情，此有本院依職權向
      原舉發機關調得之經濟部標準檢驗局98年7 月23日雷達測
      速儀檢定合格證書1 紙在卷足憑，堪認該雷達測速儀器運
      作各項功能正常，且於測得異議人所有之上開車輛超速行
      駛之日，該具雷達測速儀尚在檢驗合格期限內。
（五）又汽車駕駛人行車速度超過規定之最高速限，經採用固定
      或非固定式科學儀器取得證據資料證明者，於一般道路須
      至少於1 百公尺前，明顯標示之，道路交通管理處罰條例
      第7 條之2 第3 項定有明文。本件異議人所有上開違規車
      輛係於以上地點經超速舉發，而在該地點前方約100 公尺
      處之道路右側人行道上明顯而無視線阻擋遮蔽物處，確實
      立有「限速50公里」之速限標誌及「常有測速照相，請依
      速限行駛」之警告示牌，此有原舉發機關拍攝之現場日間
      標誌照片存卷可查。是本件固定式雷達測速照相機拍照採
      證之地點，核亦符合道路交通管理處罰條例第7 條之2第3
      項規定，異議人忽略此節，猶以未經適當警示為辯之前詞
      同無可信，其當時確有騎乘機車超過規定之最高時速未滿
      20公里之違規行為此點，已無庸議。
四、本件原有之違規行為舉發於法並無違誤可見於前，然前開舉
    發通知單寄存送達生效之時間即99年3 月17日，既已逾越其
    上所記載之應到案日期99年3 月9 日，亦即於本件所定應到
    案日期前，上開舉發通知單仍未合法送達異議人之戶籍地址
    ，異議人自無從知悉上開交通違規事實為警舉發乙事，此實
    為不可歸責於異議人之事由，從而現實上異議人顯無法於上
    開舉發通知單所定應到案日期前到案申訴答辯，或自動繳納
    罰鍰，俾能獲取較輕處罰之機會，對異議人之程序保障自始
    確存未盡週延之處，有違正當法律程序原則，難認適法。原
    處分機關未予詳查，事後復未給予異議人補正機會，遽對異
    議人裁處法定最高額之罰鍰金額，容有未恰。綜上所述，異
    議人空言無何違規所辯固無足取，惟原處分既有上開可議之
    處，當屬無可維持，自應由本院撤銷原處分，並依法諭知如
    主文第2 項所示之處罰，以資適法。
據上論斷，應依道路交通案件處理辦法第20條前段，裁定如主文
。
中    華    民    國    99    年    8     月    31    日
                        交通法庭  法  官  盧軍傑
上列正本證明與原本無異。
如不服本裁定，應於裁定送達後五日內敘明抗告理由，向本院提
出抗告狀。
                                  書記官  周玉茹
中    華    民    國    99    年    9     月    2     日

司法院資訊處製作；財團法人民間司法改革基金會備份。
